臺灣高等法院臺中分院民事判決　　　　 96年度上國易字第7號
上　訴　人　丙○○
被　上訴人　臺灣台中地方法院檢察署
法定代理人　甲○○
被　上訴人　台中高等法院臺中分院檢察署
法定代理人　乙○○
上列當事人間請求國家賠償事件，上訴人對於民國96年9月18日
臺灣臺中地方法院96年度國字第5號第一審判決提起上訴，經本
院判決如下：
    主  文
上訴駁回。
第二審訴訟費用由上訴人負擔。
    事實及理由
壹、本件經本院審理結果，認第一審判決，其認事用法均無不當
    ，應予維持，並引用第一審判決書記載之事實、証據及理由
    。
貳、上訴要旨：
    本件上訴人上訴意旨略以：伊向台中地檢署檢察官許萬相投
    訴警員吃案，竟遭恐嚇及冷嘲熱諷，許萬相檢察官即有瀆職
    ，雖其未被判刑，然係因伊告訴許萬相檢察官之刑事案件係
    由許萬相檢察官自己簽結；而開庭光碟、錄影帶均為檔案法
    中應保持完整之証物，亦為公物，卻因被上訴人保管不當，
    造成証物之滅失，致上訴人求償之民事案件未能獲勝判決，
    並受有裁判費及精神慰藉金之財產上損失。且被上訴人等之
    拒絕賠償理由書，共計三份，其內容均互相矛盾，自有民事
    訴訟法第282條之1規定之適用。原審未經開庭，即遽以駁回
    上訴人之請求，明顯剝奪上訴人之權利等語。為此求為判決
    ：（一）原判決關於下開部分廢棄。（二）上開廢棄部分，
    被上訴人等應給付上訴人新台幣貳拾萬元及自起訴狀繕本送
    達翌日起至清償日止，按年息5％計算之利息。（三）訴訟
    費用由被上訴人負擔。
參、得心証之理由：
    （一）按判決除別有規定外，應本於當事人之言詞辯論為之
          ，固為民事訴訟法第221條第l項所明定。惟原告之訴
          ，依其所述之事實，在法律上顯無理由者，法院得不
          經言詞辯論，逕以判決駁回之。同法第249條第2項定
          有明文。至第二審程序依同法第463條規定，除本章
          別有規定外，固得準用第二編第一章通常訴訟程序之
          規定，因此當事人提起第二審上訴，如在法律上顯無
          理由者，亦得不經言詞辯論，逕以判決駁回其上訴。
          蓋憲法第十六條規定人民有訴訟之權，旨在確保人民
          得依法定程序提起訴訟及受公平之審判。至於訴訟救
          濟應循之審級制度及相關程序，立法機關自得衡量訴
          訟性質以法律為合理之規定。再參以民事訴訟法第
          502條第2項亦規定：再審之訴顯無再審理由者，得不
          經言詞辯論，以判決駁回之。是不經言詞辯論係立法
          者考量之規定，如符合要件，自無損及上訴人權利之
          可言。上訴人徒以原審未經開庭辯論，認有損及其權
          利一節，自非足取。
    （二）至上訴人主張，伊於刑事案件偵查庭中開庭之光碟、
          錄影帶均為檔案法中應保持完整之証物，亦為公物，
          卻因被上訴人保管不當，造成証物之滅失，致上訴人
          求償之民事案件未能獲勝判決，並受有裁判費及精神
          慰藉金之財產上損失云云。惟上訴人訴請被上訴人台
          灣台中地方法院檢察署及訴外人許萬相、台中市警察
          局、陳建男等國家賠償案件，並非因開庭光碟、錄影
          帶之聲音消失，無法舉証，致為敗訴判決，而係因上
          訴人之主張與法律要件不符，此有本院95年度上國字
          第4號判決附卷足稽，是該光碟、錄影帶與上訴人有
          無受損害並無因果關係。況上訴人所稱法庭外之錄影
          帶，事實上並無錄音設備，已據台灣高等法院台中分
          院檢察署94年中分檢茂和字第0013936號函中敘明（
          見原審卷第101頁）。縱其中一片光碟於台灣高等法
          院台中分院檢察署檢察官勘驗時固有影無聲，因已逾
          保存年限，亦不能認係被上訴人保管不力之故意或過
          失行為所致。此有台灣高等法院台中分院檢察署中分
          檢榮信96他565字第15571號函附卷足稽（見原審卷第
          123頁）。自難令被上訴人負損害賠償責任。
    （三）另民事訴訟法第282條之l係規定：當事人因妨礙他造
          使用、故意將証據滅失、隱匿或致礙難使用者，法院
          得審酌情形認他造關於該証據之主張或依該証據應証
          之事實為真實。是被上訴人拒絕賠償理由書係向上訴
          人表明拒絕理賠理由，稽其內容，並無矛盾之處。況
          其內容如何亦與前開法條規定無關。另許萬相檢察官
          並未經法院判決有罪確定在案，有上開本院96年度國
          字第5號判決書可稽。且上訴人於本件訴訟係依國家
          賠償法第3條第l項訴請被上訴人等賠償，亦與許萬相
          檢察官是否自行簽結刑事案件無關。是原審判決上訴
          人敗訴，於法並無不合。
肆、綜上所述，本件上訴人依國家賠償法第3條第l項規定，訴請
    被上訴人等賠償，自屬無據。原審為上訴人敗訴之判決，並
    無不合。上訴意旨就其中駁回伊20萬元本息部分提起上訴，
    指摘原判決不當，求予廢棄改判，為無理由，應予駁回。
伍、據上論結，本件上訴為無理由，依民事訴訟法第449條第l項
    、第463條、第249條第2項、第78條，判決如主文。
中　　華　　民　　國　　96　　年　　12　　月　　24　　日
                  民事第六庭    審判長法　官  袁再興
                                      法　官  陳賢慧
                                      法　官  吳惠郁
以上正本係照原本作成。
不得上訴。
                                      書記官  江玉萍
中　　華　　民　　國　　96　　年　　12　　月　　25　　日
                                                      Ｃ
